臺灣士林地方法院民事裁定　　　　　　 92年度重訴字第292號
原　　　告　財團法人振興復健醫學中心
法定代理人　午○○○
訴訟代理人　古嘉諄律師
　　　　　　江如蓉律師
複　代理人　林佳瑩律師
被　　　告　未○○○
　　　　　　丑○○○
　　　　　　癸○○
　　　　　　甲○○
　　　　　　庚○○
　　　　　　天○○○
　　　　　　辰○○○
　　　　　　壬○○○
　　　　　　申○○
　　　　　　　　　　　　即大安區戶政事務所）
　　　　　　戊○○
　　　　　　寅○○
　　　　　　　　　　　上列三.
上列當事人間請求損害賠償事件，本院裁定如下：
    主  文
原告對被告未○○○、丑○○○、癸○○、申○○、甲○○、庚○○、戊○○、寅○○、天○○○、辰○○○及壬○○○部分之
訴及該部分假執行之聲請均駁回。
上開駁回部分訴訟費用由原告負擔。
    理  由
一、按因犯罪而受損害之人，以對於刑事被告及依民法負賠償責
    任之人請求回復其損害者為限，始得於刑事訴訟程序附帶提
    起民事訴訟，此固為刑事訴訟法第487 條第1 項所明定。惟
    查刑事訴訟法第四百八十七條第一項所定附帶民事訴訟之被
    告，除刑事被告外，固兼及於依民法負損害賠償責任之人。
    惟附帶民事訴訟之原告所主張之共同加害人，必以在刑事訴
    訟程序中經認定係共同侵權行為之人，始得謂為依民法負賠
    償責任之人，否則對之提起附帶民事訴訟，即難謂為合法（
    最高法院93年度台抗字第762 號民事裁定意旨參照），且其
    附帶提起之民事訴訟，如不合於上開法條所定之要件者，縱
    於刑事庭依刑事訴訟法第504 條第1 項將附帶之民事訴訟移
    提起民事訴訟之時，而予適用，仍應認其起訴為不合法（最
    高法院41年度臺抗字第58號民事裁定意旨參照）。
二、本件原告因被告子○○、亥○○、丁○○酉○○、楊可冀、
    卯○○、丙○○、巳○○、己○○、辛○○、戌○○等人偽
    造有價證券等案件，於本院88年度訴字第622 號刑事訴訟程
    序中，附帶提起民事訴訟，請求判令被告未○○○、丑○○○、癸○○、申○○、甲○○、庚○○、戊○○、寅○○、
    天○○○、辰○○○及壬○○○（以下稱被告未○○○等11
    人）連帶給付損害賠償，并予宣告假執行，經本院刑事庭依
    刑事訴訟法第504 條第1 項規定，以88年度重附民字第53號
    ，將其附帶之民事訴訟，以裁定移送民事庭。
三、然查本件被告未○○○等11人，核之卷附本院88年度訴字第
    622 號刑事判決中，即認定就收受被告子○○等人犯罪所得
    為「不知情」，另該刑事案件上訴後，經臺灣高等法院以92
    年度訴字第1041號與第1762號刑事案件審理結果，在判決中
    ，亦均未認定被告未○○○等11人有何應負侵權行為損害賠
    償責任之行為，即被告未○○○等11人並未在刑事訴訟程序
    中經認定係共同侵權行為人，此有上開刑事判決附卷可按，
    則依首開說明，其訴顯難認為合法，其假執行之聲請亦失所
    附麗，均應予駁回。
四、原告雖以被告未○○○等11人與被告子○○等人相互利用而
    侵害原告權利，為共同侵權行為人，應依民法第185 條規定
    負連帶賠償責任，且本件早於88年11月17日提起附帶民事訴
    訟，如此部分經駁回，則原告請求權將罹於時效，況原告已
    繳納裁判費，故無起訴不合法可言云云，主張其就被告未○○○等11人之訴為合法，但被告未○○○等11人未於刑事訴
    訟程序經認定為共同侵權行為人，已如上述，其訴自非合法
    。原告對渠等提起附帶民事訴訟即非合法，至原告是否得另
    行起訴請求，乃屬二事。而原告雖有繳納裁判費，惟係因於
    本件經刑事庭裁定移送後，於訴訟程序進行中，另行追加臺
    北國際商業銀行股份有限公司及乙○○二人為被告而繳納，
    要非因對被告未○○○等11人起訴所納，是亦不能因此認為
    所為附帶民事訴訟中，對被告未○○○等11人起訴部分為合
    法。至原告此部分附帶民事訴訟經駁回後，如另行起訴，其
    侵權行為損害賠償請求權是否因此罹於時效消滅，不影響本
    件附帶民事訴訟合法與否之認定，亦非本院所得審酌，原告
    執上情主張，均非可採。
五、依民事訴訟法第249 條第1 項第6 款、第95條、第78條裁定
    如主文。
中　　華　　民　　國　　94　　年　　2 　　月　　14　　日
                  民事第一庭  法  官  蕭錫証
以上正本證明與原本無異。
如對本裁定抗告應於送達後10日內向本院提出抗告狀。
中　　華　　民　　國　　94　　年　　2 　　月　　17　　日
                              書記官  林令令
